臺灣彰化地方法院刑事判決
111年度易字第260號
公  訴  人  臺灣彰化地方檢察署檢察官
被      告  許正鋒


上列被告因竊盜案件，經檢察官提起公訴（111年度偵字第1053
號），本院判決如下：    
    主    文
許正鋒攜帶兇器，毀越安全設備竊盜，處有期徒刑捌月。扣案採
果鉗壹把沒收。    
    犯罪事實
一、許正鋒意圖為自己不法之所有，基於竊盜之犯意，於民國11
    1年1月4日上午10時40分許，李定曄位於彰化縣○○鄉○○路000
    巷00號旁之葡萄園，先以手腳拉扯方式破壞葡萄園用以防止
    他人進入之圍籬後，持客觀上足以對他人之生命、身體造成
    危險，可供兇器使用之採果鉗1把，自圍籬遭破壞處逾越進
    入葡萄園，採取竊盜李定曄種植之葡萄6.8台斤得手，適為
    在葡萄園留守之李定曄發現報警而查獲，並扣得葡萄6.8台
    斤（業經發還李定曄）及採果鉗1把。
二、案經彰化縣警察局鹿港分局報告臺灣彰化地方檢察署檢察官
    偵查起訴。
    理  由
一、以下引用之供述證據及非供述證據，檢察官、被告許正鋒於
    本院審理時，均未爭執證據能力，且本院審酌各該證據均非
    屬違法取得之證據，復經本院於審理期日就該等證據進行調
    查、辯論，是以依法均得作為證據使用。
二、認定犯罪事實所憑之證據及理由：
  ㈠訊據被告固不否認有於111年1月4日晚上10時40分許，前往被
    害人李定曄位於彰化縣○○鄉○○路000巷00號旁葡萄園，以手
    腳拉扯方式破壞葡萄園圍籬後，自圍籬破損處踰越進入葡萄
    園內，使用扣案採果鉗採取李定曄種植之葡萄6.8台斤之事
    實。惟矢口否認有檢察官所指之竊盜犯行，辯稱：我是經過
    李定曄母親同意，是他母親叫我帶葡萄去給我父親吃，且扣
    案採果鉗不是我帶到現場等語。
  ㈡被告於上揭時、地，以上揭方式進入李定曄葡萄園，並使用
    扣案採果鉗採取葡萄6.8台斤之事實，為被告所承認（見偵
    卷第16-17、76、78、17、、175頁、本院卷第62-64、93頁
    ），並經證人李定曄於警詢、偵訊及本院審理時證述明確（
    見偵卷第19-23頁、第173-174頁、本院卷第83-88頁），且
    有彰化縣警察局鹿港分局搜索扣押筆錄、扣押物品目錄表、
    贓物認領保管單各1份、現場與扣案物照片6張在卷可憑（見
    偵卷第29-41頁），此外，並有採果鉗1把扣案可佐，足徵被
    告此部分供承與事實相符，應可採信，此部分之事實堪以認
    定。
  ㈢被告雖以上詞置辯。惟查：
　⒈證人即李定曄母親梁蓉於本院審理時結證稱：（經當庭辨識
    脫下帽子與口罩之被告）我不認識在庭的被告，（被告反詰
    問證人時表示自己是金河的兒子後）蛤，他是金河的兒子喔
    ？我沒有遇到過他，他住在我們舊家那邊，我已經搬到新家
    幾十年了，沒有回去舊家，沒有遇過他。我已經認不得被告
    ，怎麼會叫被告去剪葡萄。那個葡萄是我兒子種的，都是我
    兒子及媳婦他們自己處理，我怎麼有那個權力叫被告去剪葡
    萄，我從來沒有這樣說過。那是我兒子辛苦種的，我沒那麼
    好膽會叫人家取採等語（見本院卷第89-91頁）。核與證人
    李定曄於本院審理中結證稱：被告以前是我隔壁鄰居，但我
    們大概在我23歲（按：依證人生日計算，約30年前）時就搬
    到現在住的地方了，我媽媽知道他這個人但是沒有交集。葡
    萄都是我種的，我媽媽不會管種葡萄的事，也不敢自己作主
    叫朋友去我葡萄園摘葡萄。我們日常生活就是這樣，我種的
    東西或是我的東西，她不會自己決定給別人等語（見本院卷
    第84-88頁）大致相符。
　⒉又被告於警詢及偵查中均供稱係於遛狗時臨時起意，破壞圍
    籬進入葡萄園竊盜葡萄等語，更於偵查中表示對於本案竊盜
    犯行認罪等語（見偵卷第16、17、76、78、175頁），根本
    未曾提及係經李定曄母親同意才來採收葡萄之語。而證人李
    定曄於本院審理中亦結證稱：當天是人贓俱獲，發現被告時
    他就站在葡萄園裡不動，我問他「怎麼是你？」被告說他不
    知道這個葡萄園是我種的，並請我不要報警，我說已經報警
    了，被告就請我放他走，我就跟他說已經報警了，怎麼放你
    走等語（見本院卷第83、86、87頁）。可知，被告不論於葡
    萄園現場遭發現時、警詢時或偵訊時，不但均承認竊盜葡萄
    之事實，更未曾提及事先經李定曄母親同意至該葡萄園採收
    葡萄之語。衡情倘若被告確實曾事先經李定曄母親同意至該
    葡萄園採收葡萄，當不至於不在李定曄發現其在葡萄園採收
    葡萄時，告知此情，更不可能不於警詢、偵訊時為此情之供
    述，反而表示承認自己之竊盜犯行。況且，倘若被告係經李
    定曄母親同意才去採收葡萄，大可在白天至葡萄園向李定曄
    告知後為之，何須選擇於臨近午夜之暗黑時分至葡萄園採取
    葡萄？甚至以破壞圍籬方式進入葡萄園？
　⒊從而，被告於本院準備程序始辯稱其係經李定曄母親同意才
    前去採收葡萄等語，難認真實，應係臨訟卸責之詞，無從採
    信。被告係基於竊盜之犯意而為前揭犯行，堪以認定。
　⒋刑法第321 條第1 項第3 款之攜帶兇器竊盜罪，其所稱「兇
    器」之種類並無限制，凡客觀上足對人之生命、身體、安全
    構成威脅，具有危險性之器械均屬之，且祇須行竊時攜帶此
    種具有危險性之兇器為已足，並不以攜帶之初有行兇之意圖
    為必要（最高法院79年台上字第5253號判決意旨參照）。又
    所謂之「攜帶兇器」，祇須於行竊時攜帶具有危險性之兇器
    為已足，該兇器不必原屬行竊者本人所有，亦不以自他處攜
    至行竊處所為必要，縱在行竊場所隨手拾取應用，其有使人
    受傷害之危險既無二致，自仍應屬上述「攜帶兇器」之範疇
    （最高法院90年度台上字第1261號判決參照）。查被告雖辯
    稱扣案採果鉗不是其攜往現場，而是在現場取得等語，但其
    既承認有以扣案採果鉗採取李定曄之葡萄6.8台斤之事實（
    如上述），且扣案採果鉗係屬質地堅硬之金屬材質製品，用
    以採摘水果之開口端呈尖銳狀乙節，有扣案採果鉗照片附卷
    可參（見偵卷第17、18頁，），顯係客觀上足對人之生命、
    身體、安全構成威脅，而具有危險性之兇器無疑。是不論扣
    案採果鉗是否係被告攜帶到場【按：本院認係被告攜至葡萄
    園用以行竊，詳下述】，被告既持以行竊，依上揭判決意旨
    ，被告攜帶兇器竊盜之事實，應可認定。
　㈣刑法第321條第1項第2款所謂「安全設備」，係指依社會通常
    觀念，認為足作為防盜之設備而言（最高法院25年上字第41
    68號、55年台上字第547號判決意旨參照）。且刑法第321條
    第1項各款之加重要件各自獨立，第2款並未如第1款規定限
    定行為客體為住宅或有人居住之建築物、船艦，考其立法目
    的，應係考量被害人已花費勞力、金錢設置防盜之安全設備
    ，以保護私人財物，行為人肆意加以毀越，可責難性更高。
    是以，該款所謂安全設備，應可及於住宅、建築物、船艦以
    外其他保護財物之安全設備，解釋上，亦不必類比建築物之
    門扇、牆垣，而應從其文義與立法目的出發，解釋其應有之
    範圍（臺灣高等法院暨所屬法院107年法律座談會刑事類提
    案第11號研討結論參照）。查本案李定曄之葡萄園，為防止
    葡萄遭竊，四周均以圍籬圍起來，平常入口處也有上鎖等情
    ，業經證人李定曄於警詢證述明確（見偵卷第23頁），則該
    葡萄園圍籬既係為防閑而設，自屬安全設備之一種。而被告
    以手腳拉扯方式破壞葡萄園圍籬後，自圍籬破損處踰越進入
    葡萄園內之行為，即已該當於毀越安全設備之要件，亦堪認
    定。
　㈤綜上，本案事證明確，被告竊盜犯行洵堪認定，應依法論科
    。　
三、論罪科刑：
  ㈠核被告所為，係犯刑法第321條第1項第2款、第3款攜帶兇器
    毀越安全設備竊盜罪。
  ㈡按被告構成累犯之事實及應加重其刑之事項，均應由檢察官
    主張並具體指出證明之方法後，經法院踐行調查、辯論程序
    ，方得作為論以累犯及是否加重其刑之裁判基礎（最高法院
    110年度台上大字第5660號刑事裁定意旨參照）。本案檢察
    官於本院111年6月2日審理期日時提出偵卷所附刑案資料查
    註紀錄表為證，並主張：被告如刑案資料查註紀錄表第17、
    21及25筆所示竊盜前科，已於109年11月2日執行完畢，本案
    犯行構成累犯。而被告前有多次竊盜前科，經逾5年之執行
    後再犯本案加重竊盜犯行，可見被告未見悔改，有加重其刑
    必要等語（見本院卷第95頁）。查被告前因竊盜案件，經本
    院以102年度易字第537號判決判處有期徒刑6月（2次）、5
    月（2次），應執行有期徒刑1年6月確定；又因竊盜案件，
    經本院以102年度易字第918號判決判處有期徒刑5月（7次）
    、6月（3次），應執行有期徒刑2年6月，上訴後經駁回確定
    ；再因竊盜、贓物案件，經本院以103年度易字第111號判決
    判處有期徒刑5月（2次）、4月，應執行有期徒刑1年確定；
    另因施用毒品案件，經本院以102年度簡字第1328號判決判
    處有期徒刑5月確定。上開各罪嗣經本院103年度聲字第811
    號裁定應執行有期徒刑5年2月確定，於108年7月10日縮短刑
    期假釋出監付保護管束，並於109年11月2日保護管束期滿未
    經撤銷假釋，視為執行完畢，有臺灣高等法院被告前案紀錄
    表、被告刑案資料查註紀錄表在卷可憑，可認檢察官已具體
    就被告構成累犯之事實及應依累犯加重之理由提出證明方法
    及釋明。是被告受有期徒刑之執行完畢，5年以內故意再犯
    本案有期徒刑以上之罪，為累犯，參酌釋字第775號解釋意
    旨，衡酌被告於上開前案刑期執行完畢後又再犯本案之罪，
    可認其對刑罰反應力薄弱，兼衡其前、後案均係竊盜案件，
    認本案依累犯規定對被告加重其刑，並無其所受刑罰超過所
    應負擔罪責而致其人身自由因此遭受過苛之侵害情事，應依
    刑法第47條第1項之規定加重其刑。
　㈢爰以行為人之責任為基礎，審酌被告除上述構成累犯之前科
    外，尚有多次竊盜前科，有臺灣高等法院被告前案紀錄表附
    卷可考，素行不佳，本次仍不思以正當方式謀取所需，恣意
    竊取他人財物，侵害他人財產權，顯見其對法紀及他人權利
    之漠視，實有嚴予處罰之必要；且被告於本院審理中不但否
    認犯行，更虛構前經被害人母親同意之辯解，致被害人及其
    年邁母親不得不到庭作證之勞費，犯後態度可謂惡劣；惟考
    量被害人李定曄表示不追究，給被告一個機會等語（見本院
    卷第91頁），並兼衡被告犯罪之手段、情節、竊得之財物價
    值，及於審理中自陳國小畢業，目前從事水泥工和種田，需
    扶養父親和妻子之家庭生活狀況（見本院卷第96頁）等一切
    情狀，量處如主文所示之刑，以示懲儆。
　㈣沒收：
　⒈扣案之採果鉗1把，係被告持以竊取被害人李定曄葡萄園之葡
    萄所用之物，業經本院認定如上。且被告遭李定曄發現時，
    手上正持著該採果鉗，隨後被告便將該採果鉗放入其口袋，
    嗣經員警到場而扣案等情，業經證人李定曄於本院審理時證
    述明確（見本院卷第84頁），並有彰化縣政府警察局鹿港分
    局搜索扣押筆錄及扣押物品目錄表1份、現場及扣案物照片2
    張在卷可佐（見偵卷第29-35、39、40頁）。被告於偵查及
    本院審理時雖辯稱：該採果鉗是在現場葡萄架上拿到的，不
    是我所有等語（見偵卷第76、175頁、本院卷第62、92頁）
    。惟被告於甫遭查獲之警詢時供稱：扣案之採果鉗是我的等
    語（見偵卷第16頁）；而證人李定曄於偵訊時證稱：扣案採
    果鉗是被告帶來的，我葡萄園的剪刀放在工寮裡，且款式跟
    被告手上拿的款式不一樣等語（見偵卷第173頁）；於本院
    審理時亦證稱：這把採果鉗不是放在我葡萄園的等語（見本
    院卷第84頁）。本院審酌上情，認扣案採果鉗應為被告所有
    。是扣案採果鉗1把，既為被告所有，且為其供本案竊盜所
    用之工具，爰依刑法第38條第2項前段諭知沒收。
　⒉至於被告所竊得之葡萄6.8台斤，雖為其犯罪所得，惟業經發
    還被害人李定曄，有贓物認領保管單存卷可參（見偵卷第37
    頁），是依刑法第38條之1第5項規定，不予宣告沒收或追徵
    。　
據上論斷，應依刑事訴訟法第299條第1項前段，刑法第321條第1
項第2款、第3款、第47條第1項前段、第38條第2項前段，刑法施
行法第1條之1第1項，判決如主文。
本案經檢察官朱健福提起公訴，檢察官陳靚蓉到庭執行職務。
中　　華　　民　　國　　111 　年　　6 　　月　　16　　日
                  刑事第六庭    法  官  吳永梁
以上正本證明與原本無異。
如不服本判決應於收受判決後20日內向本院提出上訴書狀，並應
敘述具體理由。其未敘述上訴理由者，應於上訴期間屆滿後20日
內向本院補提理由書( 均須按他造當事人之人數附繕本) 「切勿
逕送上級法院」。
告訴人或被害人對於判決如有不服具備理由請求檢察官上訴者，
其上訴期間之計算係以檢察官收受判決正本之日期為準。
中　　華　　民　　國　　111 　年　　6 　　月　　16　　日
                                書記官  黃碧珊
附錄本案論罪科刑法條全文 
中華民國刑法第321條
犯前條第1項、第2項之罪而有下列情形之一者，處6月以上5年以
下有期徒刑，得併科50萬元以下罰金：
一、侵入住宅或有人居住之建築物、船艦或隱匿其內而犯之。
二、毀越門窗、牆垣或其他安全設備而犯之。
三、攜帶兇器而犯之。
四、結夥三人以上而犯之。
五、乘火災、水災或其他災害之際而犯之。
六、在車站、港埠、航空站或其他供水、陸、空公眾運輸之舟、
    車、航空機內而犯之。
前項之未遂犯罰之。